【裁判字號】    95,上訴,974
【裁判日期】    950927
【裁判案由】    殺人未遂等
【裁判全文】
臺灣高等法院刑事判決                 95年度上訴字第974號
上  訴  人
即  被  告  甲○○
            丙○○
共      同
選任辯護人  巨克安  律師
上列上訴人因殺人未遂等案件，不服臺灣桃園地方法院93年度訴
字第1554號，中華民國95年2月3日第一審判決（起訴案號：臺灣
桃園地方法院檢察署92年度偵字第19098號），提起上訴，本院
判決如下：
    主  文
原判決撤銷。
甲○○共同殺人未遂，處有期徒刑陸年貳月，扣案鐵棍壹枝沒收
。
丙○○共同殺人未遂，處有期徒刑伍年肆月，扣案鐵棍壹枝沒收
。
    事  實
一、甲○○前曾於民國92年間因傷害案件，經臺灣士林地方法院
    以92年度士簡字第159 號判決判處有期徒刑2 月，緩刑2 年
    確定（不構成累犯）。詎甲○○於緩刑期內猶不知警惕，其
    與丙○○為夫妻關係，緣於92年10月6 日19時許，甲○○與
    丁○○在桃園縣觀音鄉○○路○ 段某處「金波餐廳」飲酒時
    發生口角爭執，甲○○因而與丁○○、李明德及真實姓名年
    籍不詳之成年男子數人拉扯並遭毆傷，且受有頭部外傷合併
    頭皮撕裂傷、雙手臂多處撕裂傷，嗣甲○○友人真實姓名年
    籍不詳綽號「阿寶」、「老K 」、「可樂」、「瓶蓋」、「
    阿龍」之成年男子至該餐廳時，甲○○乃告知上情，甲○○
    、丙○○及真實姓名年籍不詳綽號「阿寶」、「老K 」、「
    可樂」、「瓶蓋」、「阿龍」之成年男子乃自備鐵棍、木棍
    等器械並放置於自用小客車後行李箱內，欲至桃園縣觀音鄉
    ○○路○段處丁○○經營之「潔鳴洗車場」尋仇，其後於同
    日20時許，甲○○、丙○○與真實姓名年籍不詳綽號「阿寶
    」、「老K」、「可樂」、「瓶蓋」、「阿龍」之成年男子
    分乘自用小客車抵達上開洗車場時，見該洗車場內除丁○○
    外，尚有李明德、莊顏駿、許武郎亦在該處，甲○○、丙○○與真實姓名年籍不詳綽號「阿寶」、「老K」、「可樂」
    、「瓶蓋」、「阿龍」之成年男子，竟共同基於殺人之犯意
    聯絡，遂分持自用小客車後行李箱內之鐵棍、木棍等器械，
    衝進上開洗車場內，朝丁○○、李明德、莊顏駿、許武郎頭
    部及身體猛擊，其中丁○○遭甲○○持空心鐵棒（未扣案）
    直接朝其左前腦處毆擊，而丁○○突遭此重擊不支倒地後，
    甲○○猶持空心鐵棒猛擊丁○○頭部約3、4下，且於毆打時
    口中仍吆喝「給他死」等語，同時，丙○○亦圍在丁○○倒
    地處，吆喝「給他死」等語，丁○○因而受有創傷性蜘蛛網
    下出血、顏面骨骨折、吸入性肺炎、左眼外傷性視神經病變
    併視經萎縮等傷害；李明德則遭甲○○等人毆擊後受有頭部
    外併頭皮撕裂傷（5×1×0.5公分）、多處顏面擦傷、右上
    臂挫傷血腫併撕裂傷、右手、左手、左上肢、右小腿及後背
    部多處挫傷及瘀傷等傷害；莊顏駿則於遭人持棍棒朝其頭部
    毆擊時以左手阻擋致受有左腕內踝骨折及內側副韌帶斷裂至
    關節不穩定等傷害；許武郎則受有右上眼皮裂傷（1公分）
    、左上臂挫傷等傷害。丁○○於同日21時許送往敏盛綜合醫
    院，旋轉往長庚紀念醫院急救，李明德、莊顏駿、許武郎亦
    分別送醫救治，均倖未死亡。
二、案經丁○○、李明德、莊顏駿、許武郎及吳鳳雪（即丁○○
    之配偶）訴由桃園縣政府警察局大園分局報請臺灣桃園地方
    法院檢察署檢察官偵查起訴。
    理  由
甲、證據能力部分
一、按「被告以外之人於審判外之言詞或書面陳述，除法律有規
    定者外，不得作為證據。」刑事訴訟法第159 條第1 項定有
    明文。查告訴人即證人丁○○、李明德、許武郎、莊顏駿及
    證人賴清林、吳鳳雪於警詢中所述，為審判外之陳述，亦不
    符同法第159 條之2 、之3 、之5 之規定，依上開規定，自
    不得為證據。
二、依92年2 月6 日增訂公布，於同年9 月1 日施行之刑事訴訟
    法第158 條之3 規定，證人、鑑定人依法應具結而未具結者
    ，其證言或鑑定意見不得作為證據。又告訴人之指訴如係就
    與待證事實有重要關係之親身知覺、體驗事實陳述時，即居
    於證人之地位，依上開增訂公布之規定，自應依同法第186
    條第1 項規定命其具結，使告訴人知悉其有據實陳述之義務
    ，以擔保其證言之真實性，該供述證據始具證據能力，如未
    踐行人證之法定調查程序，依法自不得作為證據（最高法院
    94年度臺上字第903 、1001號判決意旨參照）。查告訴人丁○○、李明德、莊顏駿、許武郎於檢察官訊問時之陳述，係
    居於證人之地位，自應命其具結，惟檢察官疏未命其具結，
    依刑事訴訟法第158 條之3 規定，自不得作為證據。
乙、認定事實之理由及依據
一、訊據被告甲○○迭於警詢、檢察官訊問及原審及本院審理時
    供承有與真實姓名年籍不詳綽號「阿寶」、「老K」、「可
    樂」、「瓶蓋」、「阿龍」之成年男子分持棍棒毆打告訴人
    即證人丁○○、李明德、許武郎、莊顏駿等情，並坦承傷害
    犯行，惟矢口否認有殺人未遂犯行，辯稱：伊沒有置丁○○
    於死之意云云，訊據被告丙○○則均矢口否認上開殺人未遂
    、傷害犯行，辯稱：伊從頭到尾都沒有參與，伊根本也沒有
    在場，也沒有喊說要「給他們死」云云。經查：
  (一)緣本件案發前即92年10月6 日19時許，被告甲○○與告訴人
    丁○○於「金波餐廳」飲酒時發生口角爭執，被告甲○○因
    而與告訴人丁○○、李明德及真實姓名年籍不詳之成年男子
    數人拉扯並遭毆傷，且受有頭部外傷合併頭皮撕裂傷、雙手
    臂多處撕裂傷等情，業據證人李訓振於原審審理時證稱：在
    「金波餐廳」用餐時，甲○○與丁○○因為敬酒的問題發生
    衝突，在餐廳外面有拉扯，甲○○與好幾個人在拉扯，甲○○頭好像有受傷等語（見原審卷（二）第137、141頁），證
    人即「金波餐廳」負責人江德星於檢察官訊問及原審審理時
    證稱：伊在廚房炒菜，後來出去看到甲○○與丁○○在餐桌
    上吵架等語（見偵查卷第47頁、原審卷（二）第94頁），證
    人陳維明於原審審理時證稱：在「金波餐廳」吃飯是續攤，
    甲○○說「我要叫一大部隊（臺語）」，造成雙方誤會等語
    （見原審卷（二）第52頁），而告訴人丁○○於原審審理時
    陳稱：在「金波餐廳」與甲○○因敬酒有口角上爭執，伊與
    甲○○有拉扯等語（見原審卷（一）第153、154頁），告訴
    人李明德於原審審理時亦陳稱：在「金波餐廳」有與甲○○
    拉扯等語（見原審卷（一）第169頁），而被告甲○○所受
    上開傷害，並有國軍新竹醫院附設民眾診療服務處診斷證明
    書1份及國軍新竹醫院函暨檢附甲○○就醫資料1份在卷可稽
    （見原審卷（一）第125、129至133頁），是此部分之事實
    自堪認定。
  (二)本件告訴人丁○○受有創傷性蜘蛛網下出血、顏面骨骨折、
    吸入性肺炎、左眼外傷性視神經病變併視經萎縮等傷害，有
    長庚紀念醫院診斷證明書2 紙、大園敏盛醫院病歷表1 份、
    財團法人長庚紀念醫院（林口）分院函暨檢附丁○○病歷影
    本1份附卷可稽（見偵查卷第17頁、原審卷（一）第141 至
    145、194頁，又上開長庚醫院函暨檢附病歷資料則另置外放
    卷宗）；告訴人李明德受有頭部外併頭皮撕裂傷（5×1×0.
    5公分）、多處顏面擦傷、右上臂挫傷血腫併撕裂傷、右手
    、左手、左上肢、右小腿及後背部多處挫傷及瘀傷等傷害；
    告訴人許武郎受有右上眼皮裂傷（1公分）、左上臂挫傷等
    傷害；告訴人莊顏駿受有左腕內踝骨折及內側副韌帶斷裂至
    關節不穩定等傷害等情，有敏盛綜合醫院大園分院診斷證明
    書共3紙、該院函暨檢附李明德、莊顏駿病歷影本1份在卷可
    稽（見偵查卷第22、25、28頁、原審卷（二）第10至30 頁
    ），是此部分之事實自堪認定。另被告甲○○、丙○○於原
    審提示記載告訴人丁○○受有左眼外傷性視神經病變併視經
    萎縮傷害之上開長庚醫院診斷證明書時固辯稱：與本案無關
    云云（見原審卷（二）第104頁），惟查告訴人丁○○所受
    上開視神經病變併視經萎縮係因外傷所致，而告訴人丁○○
    經送往長庚醫院急診時確其兩眼即有瘀青之情形，有長庚醫
    院急診護理紀錄2紙在卷可稽（見外放長庚醫院丁○○病歷
    資料卷第84頁、第86頁背面），足認告訴人丁○○眼部確遭
    傷害，則上開視神經病變併視經萎縮既係因外傷所致，是被
    告甲○○、丙○○空言否認，尚非可採。至公訴人依卷附怡
    仁綜合醫院診斷證明書（見偵查卷第57頁）認告訴人李明德
    因本件傷害致引發腦栓塞之情形云云，而告訴人即證人李明
    德於原審審理時亦指訴：伊右手伸不直係因當時被打才造成
    ，並提出中華民國身心障礙手冊1份云云（見原審卷（一）
    第171、195、196頁），惟查：告訴人李明德右側肢體無力
    係因腦中風導致，有卷附桃園縣政府函檢附之李明德身心障
    礙者鑑定表所載明（見原審卷（二）第34頁），又李明德為
    左側中大腦栓塞，會造成中風應與其長期飲酒以及有糖尿病
    有關，與92年10月7日頭部撕裂傷理論上應無關聯，有怡仁
    綜合醫院函在卷可參（見原審卷（二）第37頁），公訴人此
    部分認定及告訴人李明德上開指訴，顯有誤會，自非可採。
  (三)按「上訴人等 4 人同時同地基於同一原因圍毆被害人等 2
    人，其中 1 人因傷致死，當時既無從明確分別圍毆之對象
    ，顯係基於一共同之犯意分擔實施行為，應成立共同正犯，
    並同負加重結果之全部罪責。」、「共同正犯之意思聯絡，
    不限於事前有所協議，其於行為當時，基於相互之認識，以
    共同犯罪之意思參與者，亦無礙於共同正犯之成立。」最高
    法院著有 69 年臺上字第 1931 號、73 年臺上字第 1886號
    判例意旨參照。
    1.關於本件犯罪所用之器械，被告甲○○於警詢時供稱：「
      當時我拿鐵棍，『阿寶』、『老K 』、『可樂』3 人均拿
      木棍。」等語（見偵查卷第8頁背面），於原審準備程序
      中稱：「扣案的鐵棍與我當時拿的鐵棍握起來的感覺不太
      一樣。」等語（見原審卷（一）第51、52頁），於原審審
      理時供稱：「我拿的那支棍子拿起來沒有扣案之那支那麼
      重。」等語（見原審95年1月17日審判筆錄第7頁），告訴
      人即證人丁○○於原審審理時證稱：「（甲○○一下車的
      時候，是否所有的人手上都有拿鐵棒？）是的，不是鐵棒
      就是木棍。」、「（甲○○拿的是否是1個3尺長的黑色鐵
      棍？）我只知道他是拿鐵棒，顏色與遺留在現場的鐵棒顏
      色差不多。」、「（甲○○、丙○○當時手上有無拿東西
      ？）拿鐵棍，丙○○也是拿鐵棍。直徑大約3公分，空心
      的鐵管，大約75公分長。」等語（見原審卷（一）第158
      、161頁），告訴人即證人李明德於原審審理時證稱：「
      （甲○○與丙○○到你洗車場做何事？）就是打、打、打
      ，棍子拿了好幾根，我不知道他們拿什麼棍子。」、「鐵
      管、木棍都有。」等語（見原審卷（一）第166、167 頁
      ），告訴人即證人莊顏駿於原審審理時證稱：「他們就跑
      過來，拿著鐵棍就朝我們這邊的人打。」、「（當時你有
      看到在庭的被告甲○○手上有無拿任何東西？）有，很大
      支的鐵棍。」、「（當時你有無看到丙○○手上有拿任何
      東西嗎？）有，她手上有拿1支小鐵棍。」、「甲○○應
      該不是拿扣案的鐵棍打丁○○的。」、「（你知不知道鐵
      棍是空心還是實心？）我看到甲○○拿的那支鐵棍有洞，
      應該是空心的。」等語（見原審卷（一）第173、174、1
      78頁），告訴人即證人許武郎於原審審理時證稱：「（你
      看到他們拿什麼東西？）鐵棍。」、「（你看到甲○○拿
      什麼東西？）鐵棍。」等語（見原審卷（一）第183頁）
      ，而證人即被告甲○○之養女乙○○於原審審理時證稱（
      未滿16歲，依法無庸具結）：「後來我父親他們出來的時
      候，他們有過來我們車子這邊.. 我父親手上拿著鐵棍。
      」等語（見原審卷（二）第59頁），另參酌扣案鐵棍與丁○○唾液棉棒分別送請內政部警政署刑事警察局鑑驗結果
      ，丁○○DNA與鐵棍標示處血跡DNA-STR型別相同，有該局
      94年6月13日刑醫字第0940073672號、94年12月28日刑醫
      字第0940181586號鑑驗書各1紙在卷足憑（見原審卷（二
      ）第131頁、原審卷（三）第48頁），是堪認被告甲○○
      係持未扣案之空心鐵棍，另被告丙○○、綽號「阿寶」、
      「老K」、「可樂」、「瓶蓋」、「阿龍」則分持未扣案
      鐵棍、木棍及扣案鐵棍為本件犯行。至告訴人即證人李明
      德於原審審理時證稱：「甲○○有打我，拿『木棍』打我
      的頭部、右手。」、「（你看到甲○○打丁○○的時候，
      甲○○手上有無拿東西？）有，拿木棍。」云云（見原審
      卷（一）第167頁），惟被告甲○○坦認其係持未扣案之
      鐵棍為本件犯行，並經告訴人即證人丁○○、莊顏駿、許
      武郎證述明確，且告訴人即證人李明德前亦證稱：不知道
      被告甲○○、丙○○拿什麼棍子等語，是告訴人即證人李
      明德上開關於被告甲○○持木棍之證述，或因當時混亂中
      誤認，或因記憶錯誤，尚非可採。至被告甲○○雖否認所
      持棍棒等器械係其自備，先辯稱：「因為當時旁邊圍欄都
      有鐵欄杆，我就拿起來當作武器。」；後辯稱：「是『可
      樂』、『瓶蓋』搶洗車場裡面放在桌上之棍棒，本來要與
      對方理論，後來就打起來了。現場有木劍、空心的鐵棍、
      裝潢用的角木。」、「我們去的人都沒有攜帶東西，現場
      就有很多東西，我們是拿現場的東西打人，但是我很確定
      現場就有擺放一些棍棒。」云云（見原審卷（一）第50、
      114頁、原審卷（二）第51頁），然告訴人即證人丁○○
      於原審審理時結證稱：「（92年10月6日晚上你的洗車場
      內是否擺放有鐵棍？）沒有。」、「（鐵管是下車就拿還
      是在洗車場現場拿？）下車就拿了。」等語（見原審卷（
      一）第156、161頁），告訴人即證人莊顏駿於原審審理時
      結證稱：「（他們一下車就從行李箱拿棍棒出來嗎？）有
      ，他們有開後車廂，之後就拿棍棒衝過來。」等語（見原
      審卷（一）第176頁），告訴人即證人許武郎於原審審理
      時證稱：「（鐵棍是從車上拿下來的是不是？）是的。」
      等語（見原審卷（一）第186頁），查證人丁○○、莊顏
      駿、許武郎上開證詞互核一致，況依告訴人即證人乙○○
      上開證詞，被告甲○○事後欲離開現場，尚且手持鐵棍等
      情，而證人即員警楊寬宏於原審審理時證稱：「（扣案之
      物品是否你在現場查獲？）是的。」、「（現場除了扣案
      的鐵棍之外還有無看到如被告所述的棍棒、木劍、鐵管等
      物品？）沒有。」（見原審卷（二）第47、51頁），查被
      告甲○○行兇後，猶將犯案器械攜離現場，且當時告訴人
      等均受傷而無力回擊，若非該犯案器械為被告甲○○自備
      ，其何須刻意攜離現場？況若上開洗車場內原已備有棍棒
      ，以當時告訴人等均受傷並就醫，衡情應無暇清理現場器
      械之情形下，何以員警楊寬宏至現場時除扣案鐵棍外，均
      未發現其他棍棒相類之器械？另參酌被告甲○○上開所辯
      前後非一（即原辯稱持圍欄的鐵欄杆為武器，後又改稱：
      搶洗車場內之棍棒為武器云云），是被告甲○○上開辯詞
      顯非可採。
    2.關於本件共同正犯之認定部分：被告甲○○於警詢中供承
      ：當天伊與朋友「阿寶」、「老K 」、「可樂」共6 人到
      洗車場（見偵查卷第6 頁背面），復於檢察官訊問時供稱
      ：「我們7 個人就下去打丁○○他們」等語（見偵查卷第
      40頁），再於原審審理中供承：當天「阿龍」、「瓶蓋」
      、「老K」、「阿寶」、「可樂」都有去等語（見原審卷
      （二）第99頁），另參酌被告丙○○於警詢中供稱：我方
      有1位「阿隆」（應為「阿龍」之誤）手斷掉等語（見偵
      查卷第13頁），是本件堪認被告甲○○、丙○○與上開綽
      號「阿寶」、「老K」、「可樂」、「瓶蓋」、「阿龍」
      共7人共同涉犯上開殺人未遂、傷害犯行。至被告丙○○
      固否認有參與本件犯行，辯稱：伊從頭到尾都沒有參與，
      伊根本也沒有在場，也沒有喊說要「給他們死」云云。惟
      查：
    (1)告訴人即證人丁○○於原審審理時證稱：「（你在洗車場
      ，甲○○與丙○○是一起到或是先後到？）一起到。」、
      「（甲○○、丙○○當時手上有無拿東西？）拿鐵棍，丙○○也是拿鐵棍。」、「丙○○我有聽到她的聲音。」等
      語（見原審卷（一）第161、162頁），告訴人即證人李明
      德於原審審理時證稱：「（甲○○是否1個人來？）不是
      ，我看到甲○○、丙○○，另外還有好幾個男的，甲○○
      、丙○○是一起來的。」、「（甲○○與丙○○到你洗車
      場做何事？）就是打、打、打，棍子拿了好幾根，我不知
      道他們拿什麼棍子。」、「（丙○○有無打你？）沒有，
      但是她有說給他死，我有聽到。」等語（見原審卷（一）
      第166、170頁），告訴人即證人莊顏駿於原審審理時證稱
      ：「（衝過來打你們的人，有無在庭的2位被告？）有。
      還有說要我們老闆的命，說給他死，給他死。」、「（當
      時你有無看到丙○○手上有拿任何東西嗎？）有，她手上
      有拿1支小鐵棍。」、「（當時你是聽到何人喊說要給丁○○死？）丙○○，丁○○被打在地上，我有看到甲○○
      還在打丁○○的頭部，一群人圍在丁○○的旁邊，丙○○
      也在人群中，我有親眼看到丙○○喊說『給他死』（臺語
      ）。」等語（見原審卷（一）第174頁），依證人丁○○
      、李明德、莊顏駿上開證詞相互勾稽以觀，證人丁○○、
      李明德均證稱：被告丙○○與被告甲○○是一起到上開洗
      車場等語，證人丁○○、李明德、莊顏駿均證稱：被告丙○○手上有持棍棒等語，證人李明德、莊顏駿均證稱：被
      告丙○○有喊「給他死」等語，證人丁○○亦證稱：當時
      有聽到被告丙○○之聲音等語，是被告丙○○確與被告甲○○一起至上開洗車場，且手持鐵棍，並對告訴人丁○○
      喊「給他死」等情，堪以認定。至證人李明德於本院審理
      中改稱：「丙○○沒有下車，當時現場人太多，發生打架
      時我有勸架，叫他們不要打架了，甲○○並沒有說「給他
      死」等語。二年前我因中風的關係，陳述的能力比較差，
      講不清楚，很多事情也忘記了；之前警詢、偵查、一審指
      稱，他們夫妻帶頭說給他死，是老闆丁○○叫我這麼說的
      」云云，核屬事後迴護被告之詞，委無可採。辯護人聲請
      再度傳訊證人丁○○到庭詰問，已無必要，併此序明。
    (2)至被告丙○○固以前詞置辯，惟被告丙○○於警詢時先稱
      ：「因在『金波餐廳』時因我先生的車隊司機要來用餐，
      因那些朋友看到我先生被人毆打流血，他們就一起與我先
      生.. 去找丁○○理論說明事由，結果雙方談不攏就互相
      毆打，而我在一旁見我先生的朋友們與丁○○等人互相毆
      打，我在旁邊一直呼喊說『不要打了，這樣打會打死人』
      」、「丁○○等人在他們的洗車場有先預藏武器（鐵棍、
      木棍），我先生的朋友們把那些武器奪下，我先生的朋友
      們才用丁○○他們的武器毆打他們。」云云（見偵查卷第
      12頁正、背面），後稱：「事後我先載我女兒回家，所以
      並無與我先生一同前往洗車場，是他們在洗車場處已經打
      起來的時候我才到的。」、「（那妳是如何知道妳先生與
      妳先生的朋友們在洗車場？）因我打電話給1位綽號『瓶
      蓋』，我才知道我先生是在洗車場。」云云（見偵查卷第
      12頁背面），復改稱：「我在『金波餐廳』先將我女兒載
      回家中後返回『金波餐廳』要載我先生甲○○至醫院敷藥
      時，就發現綽號『瓶蓋』男子等人已在現場，綽號『瓶蓋
      』男子向我說要載我先生去醫院敷藥，我先生就上綽號『
      瓶蓋』男子的自小客離開餐廳，後我心想不妥才駕車跟在
      後面，到案發地點時我看綽號『瓶蓋』男子等人將車停放
      路邊，原我以為他們在停紅燈，等我開近時才發現他們已
      經打起來了，所以我並未打電話給『瓶蓋』男子。」云云
      （見偵查卷第2頁背面），於檢察官訊問時辯稱：「我本
      來要回家，不放心我就跟他們後面，後來他們停在洗車場
      對面，連我老公7個人下車，等我到的時候他們已經打起
      來了。」云云（見偵查卷第63頁），於原審準備程序中辯
      稱：「當時是我老公與他們車隊的司機朋友說要去醫院，
      因為要去醫院的路上會經過洗車場的對面.. 我心想不對
      勁，然後我怕他們又會再起衝突，所以我開車就跟著他們
      後面去，我到的時候告訴人與被告等人都已經打起來了，
      一片混亂，我就下車在洗車場對面的路上大喊說不要再打
      了。」云云（見原審卷（一）第50、51頁），查被告丙○○於原審審理時就上開所述，除就其警詢筆錄所載撥打電
      話乙節，辯稱：「那時候我是打我老公的電話，可是是『
      瓶蓋』接的。」云云，其餘部分均表示「沒意見」（見原
      審卷（二）第106、107頁），辯護人亦具狀為相同表示（
      見原審卷（二）第148、149頁），然被告丙○○上開所述
      ，不斷翻異其詞，甚至前後矛盾（如：若伊跟在被告甲○○及其他共犯後，到上開洗車場時被告甲○○等人已經打
      起來了，何以其警詢中稱被告甲○○等人與告訴人丁○○
      在上開洗車場因談不攏才互相毆打，甚至表示共犯係搶丁○○預藏之武器來攻擊？且警詢中既稱伊已先載伊女兒回
      家，本院審理時又聲請傳喚其女即乙○○以證明其到上開
      洗車場前之情形？），再參酌被告甲○○於檢察官訊問時
      供稱：「（丙○○有無唆使另外6人打丁○○他們？）沒
      有，她開車要載我去醫院，我要下車時，她還攔我。」云
      云（見偵查卷第40頁），於原審審理時供稱：「當天晚上
      我老婆去載小孩要到醫院看我，才發現我在洗車場那邊。
      」云云（見原審卷（一）第114、115頁），被告丙○○上
      開所供，亦顯與被告甲○○所述不同，則被告丙○○就其
      親身經歷而為本身當知之事項，不斷翻異其詞，則所辯自
      難採信。又本院囑託法務部調查局對被告丙○○以控制問
      題法、混合問題法實施測謊鑑定結果，其對（一）當天兩
      造人馬於洗車場鬥毆時伊不在鬥毆現場；（二）當天伊沒
      有教唆他人毆打對方；（三）當天伊沒有動手毆打對方。
      等問題上，經測試均呈情緒波動之反應，研判有說謊，有
      法務部調查局九五年六月七日調科參字第09500261490 號
      測謊報告書一件在卷可參（見本院卷第四十頁），益足資
      為被告丙○○確有參與本案犯罪行為之佐證。
    (3)另告訴人即證人丁○○於原審審理時就被告丙○○是否有
      喊「給他死」乙節，其雖一度證稱：伊有聽到丙○○的聲
      音，但是沒有講說要給我死，伊沒有仔細聽丙○○講什麼
      等語，惟證人李明德、莊顏駿均證稱：被告丙○○有喊「
      給他死」等語，已如前述，查被告甲○○一衝進上開洗車
      場後旋持空心鐵棍朝告訴人丁○○頭部猛擊，告訴人丁○○立即不支倒地，而倒地後頭部仍持續遭毆擊，受傷甚重
      ，且當時場面混亂、危急，本即難期告訴人丁○○確能清
      楚知悉相關細節，又證人李明德、莊顏駿傷勢較輕（尤其
      莊顏駿僅手部受傷，神智理應仍相當清楚），而證人莊顏
      駿當時距離告訴人丁○○較近（業據證人許武郎於原審審
      理時陳明），則證人李明德、莊顏駿上開證述當較可採，
      是證人丁○○上開證述尚難執為有利被告丙○○之認定，
      一併敘明。
    3.由上述衝突之過程觀之，被告甲○○初於餐廳中與告訴人
      丁○○飲酒時發生口角，而遭告訴人丁○○、李明德及其
      他不詳成年男子毆傷，乃心生不滿，遂與被告丙○○及真
      實姓名年籍不詳綽號「阿寶」、「老K 」、「可樂」、「
      瓶蓋」、「阿龍」之成年男子，至上開洗車場尋仇，見告
      訴人丁○○、李明德、莊顏駿、許武郎等人在該處，即分
      持棍、棒毆擊告訴人丁○○、李明德、莊顏駿、許武郎等
      人，且被告等人事先備妥鐵棍、木棍等器械，到達洗車場
      後即持上開器械，朝丁○○等人頭部要害及身體等處毆打
      ，依其情節，顯有置丁○○等人於死地之犯意，彼等間並
      基於犯意聯絡及行為分擔所為。
    4.此外，復有鐵棍一枝扣案足憑，且該鐵棍與丁○○唾液棉
      棒分別送請內政部警政署刑事警察局鑑定結果，丁○○DN
      A與鐵棍標示處血跡DNA-STR 型別相同，有該局94年6 月
      13日刑醫字第0940073672號、94年12月28日刑醫字第0940
      181586號鑑驗書各1 紙在卷可稽。
二、綜上，被告甲○○、丙○○上開所辯，均屬卸責之詞，即非
    可採。本件事證明確，被告甲○○、丙○○上開殺人未遂犯
    行，均堪認定，應依法論科。
三、至被告丙○○迭稱：本件案發後，告訴人丁○○有以不正方
    法抓伊云云，若其所述屬實，亦屬其得依法追究告訴人丁○○相關法律責任之問題，而與被告甲○○、丙○○涉犯本件
    犯行無涉，一併敘明。
四、核被告二人所為，均係犯刑法第271條第1項、第2項之殺人
    未遂罪。被告二人就上開犯行，與友人真實姓名年籍不詳綽
    號「阿寶」、「老K」、「可樂」、「瓶蓋」、「阿龍」之
    成年男子間，有犯意之聯絡及行為之分擔，應論以共同正犯
    。被告等人同時同地分頭殺害被害人四人未遂，其等著手實
    施殺人之行為既無從分別其先後，雖合力接續殺被害人之行
    為有先後，但仍應將全部殺人行為包括視為一行為，其侵害
    數法益，乃同種之想像競合犯，為裁判上一罪，應從一重處
    斷。被告二人已實施殺人之行為，尚未生死亡之結果，其等
    犯行尚屬未遂階段，應依刑法第26條前段規定，按既遂犯之
    刑減輕之。又被告殺人未遂行為，不論依修正前刑法第26條
    前段，或修正後刑法第25條第2項之規定，均得按既遂犯之
    刑減輕之，對被告而言並無有利或不利之情形，自亦不生新
    舊法比較之問題，依刑法第2條第1項前段規定，自同應適用
    修正前刑法第26條前段之規定減輕其刑。
五、原判決對被告予以論科，固非無見。然查，被告等人同時同
    地分頭殺害被害人四人未遂，其等著手實施殺人之行為既無
    從分別其先後，雖合力接續殺被害人之行為有先後，仍應將
    全部殺人行為包括視為一行為，而觸犯數罪名，為想像競合
    犯，已如前述，乃原判決認被告等人對被害人李明德、莊顏
    駿、許武郎部分係另行起意傷害，應分論併罰，即有未合。
    被告二人上訴意旨否認犯罪，雖無足採，然原判決既有可議
    之處，即屬無可維持，應由本院將原判決撤銷改判。爰審酌
    被告二人犯罪之動機係因被告甲○○遭毆打受傷，惟不思以
    正當方法解決，竟夥同眾人以暴力方式為本件犯行、犯罪手
    段、目的、對被害人丁○○、李明德、莊顏駿、許武郎所造
    成之危害，迄未能賠償被害人及犯後態度、素行，且被告甲○○前因傷害案件經宣告緩刑，而於緩刑期內竟不知警惕再
    為本件犯行，並審酌被告二人犯罪情節輕重有別等一切情狀
    ，分別量處如主文第二、三項所示之刑，以示懲儆。至扣案
    之鐵棍1枝，為被告及共犯自備，堪認係其所有，並供本件
    犯罪所用，爰依刑法第38條第1項第2款，宣告沒收。至未扣
    案之鐵棍、木棍，雖為供犯本件犯罪所用之物，惟既未扣案
    ，為免造成將來執行之困難，爰不宣告沒收。
據上論斷，應依刑事訴訟法第三百六十九條第一項前段、第三百
六十四條、第二百九十九條第一項前段、刑法第二十八條、第二
百七十一條第二項、第一項、第二十六條前段（修正前）、第三
十八條第一項第二款，判決如主文。
本案經檢察官沈世箴到庭執行職務。
中    華    民    國    95    年    9    月     27    日
                  刑事第十六庭審判長法  官  葉騰瑞
                                    法  官  趙功恒
                                    法  官  莊明彰
以上正本證明與原本無異。
如不服本判決，應於收受送達後十日內向本院提出上訴書狀，其
未敘述上訴之理由者並得於提起上訴後十日內向本院補提理由書
（均須按他造當事人之人數附繕本）。
                                    書記官  周素秋
中    華    民    國    95    年    9     月    27    日
附錄：本案論罪科刑法條全文
刑法第271條
殺人者，處死刑、無期徒刑或10年以上有期徒刑。
前項之未遂犯罰之。
預備犯第1項之罪者，處2年以下有期徒刑。


司法院資訊處製作；財團法人民間司法改革基金會備份。
